【裁判字號】    97,裁,515
【裁判日期】    970118
【裁判案由】    土地徵收
【裁判全文】
最  高  行  政  法  院  裁  定
                                     97年度裁字第00515號
上  訴  人  甲○○
            乙○○
            丙○○
            丁○○
被 上訴 人  內政部
代  表  人  戊○○
上列當事人間土地徵收事件，上訴人對於中華民國96年7月12日
高雄高等行政法院96年度訴字第66號判決，提起上訴，本院裁定
如下：
    主  文
上訴駁回。
上訴審訴訟費用由上訴人負擔。
    理  由
一、按對於高等行政法院判決之上訴，非以其違背法令為理由，
    不得為之，行政訴訟法第242條定有明文。依同法第243條第
    1項規定，判決不適用法規或適用不當者，為違背法令；而
    判決有同條第2項所列各款情形之一者，為當然違背法令。
    是當事人對於高等行政法院判決上訴，如依行政訴訟法第24
    3條第1項規定，以高等行政法院判決有不適用法規或適用不
    當為理由時，其上訴狀或理由書應有具體之指摘，並揭示該
    法規之條項或其內容；若係成文法以外之法則，應揭示該法
    則之旨趣；倘為司法院解釋或本院之判例，則應揭示該判解
    之字號或其內容。如以行政訴訟法第243條第2項所列各款情
    形為理由時，其上訴狀或理由書，應揭示合於該條項各款之
    事實。上訴狀或理由書如未依此項方法表明，或其所表明者
    與上開法條規定不合時，即難認為已對高等行政法院判決之
    違背法令有具體之指摘，其上訴自難認為合法。
二、本件上訴人對於高等行政法院判決上訴，係以：被上訴人未
    依行政程序法第102條規定，於作成行政處分前給予上訴人
    陳述意見之機會，原判決未審酌上訴人上開主張，僅援引本
    院95年度判字第383號判決見解表示，若需用土地人已經召
    開公聽會，則被上訴人不需再讓上訴人有陳述意見之機會為
    由駁回，顯然違背法令。再者，本件徵收土地所規劃之路線
    ，未獲得龍泉里居民之同意；本件土地改良物部分，被上訴
    人於民國94年8月18日作成台內地字第0940062166號函知核
    准徵收行政處分，台南縣政府遲至94年10月13日府地用字第
    0940223728號函公告，以書面通知土地或土地改良物所有權
    人，又遲於95年9月6日始以府地用字第0950190523號函公告
    徵收，均與土地徵收條例第18條第1項規定要求不符；再關
    於協議價購，需用土地人並未具體表示要以地換地，僅是形
    式上進行會議表達價購意思，原判決在相關資料並無顯示麻
    豆鎮公所是否有土地可與上訴人換地，或雙方之協議金額差
    距之情形下，竟認為麻豆鎮公所已無土地可與上訴人換地，
    且上訴人也不同意價購，顯有判決不備理由之違法；另上訴
    人依徵收條例第22條規定於公告期間內提出異議，未獲得處
    理，綜上所述，本件土地徵收自路線規劃、公告時程與公告
    異議之處理均有明顯瑕疵，而原處分亦違反比例原則，惟原
    判決對此均未加審酌或調查，顯有判決不備理由之違法等語
    ，為其理由。
三、本院經核上訴意旨，無非係就原審取捨證據、認定事實之職
    權行使，及依職權本其自由裁量權所酌定，指摘其為不當，
    並就原審已論斷者，泛言未論斷，而未具體表明合於不適用
    法規、適用法規不當、或行政訴訟法第243條第2項所列各款
    之情形，難認對該判決之如何違背法令已有具體之指摘。依
    首揭說明，應認其上訴為不合法。
四、據上論結，本件上訴為不合法，依行政訴訟法第249條第1項
    前段、第104條、民事訴訟法第95條、第78條、第85條第1項
    前段，裁定如主文。
中    華    民    國    97    年    1     月    18    日
                    最高行政法院第三庭
                        審判長法官  黃  璽  君
                              法官  林  茂  權
                              法官  鄭  忠  仁
                              法官  黃  本  仁
                              法官  吳  東  都
以  上  正  本  證  明  與  原  本  無  異
中    華    民    國    97    年    1     月    18    日
                              書記官  王  福  瀛


司法院資訊處製作；財團法人民間司法改革基金會備份。
